---
title: "Statistiques descriptives"
---

```{css, echo = FALSE}
.justify {
  text-align: justify !important
}
```

::: {.justify}
Cette section est dédiée à la présentation des statistiques descriptives relatives à chaque base de données :

- **base_brevets** : Cette base contient des informations sur les brevets déposés par chaque entreprise.
- **base_emp** : Cette base répertorie les offres d'emploi proposées par les entreprises.
- **base_emp_inno** : Il s'agit d'une base de données combinant les deux précédentes, offrant ainsi une vision plus globale.
:::

## I) Les statistiques sur les brevets déposés

```{r, echo=FALSE, warning=FALSE, message=FALSE}
library(knitr)

data = data.frame(
  Minimum = 1,
  Médiane = 4,
  Maximum = 17702,
  Moyenne = 31.66895,
  Écart_type = 363.4751,
  Manquantes = 0
)

kable(data, format = "pipe", 
      caption = "Statistiques sur les brevets déposés par les entreprises",
      col.names = c("Minimum", "Médiane", "Maximum", "Moyenne", "Écart type", "Manquantes"))
```

```{r, echo=FALSE, warning=FALSE, message=FALSE}
library(knitr)
library(kableExtra)

data = data.frame(
  Rang = c(1, 2, 3, 4, 5),
  Entreprise = c(
    "Commissariat à l'Énergie Atomique et aux Énergies Alternatives",
    "Centre National de la Recherche Scientifique (C.N.R.S.)",
    "Valeo",
    "Alcatel",
    "Thomson"
  ), 
  Brevets = c(17702, 15909, 10116, 10101, 8415)
)

kable(data, 
      caption = "Classement des entreprises ayant déposées le plus grand nombre de brevets", 
      format = "html", align = "l",
      col.names = c("Rang", "Nom de l'entreprise", "Nombre de brevets")) %>%
  kable_styling(
    bootstrap_options = c("striped", "hover", "condensed"),
    full_width = FALSE
  )
```

```{r, echo=FALSE, warning=FALSE, message=FALSE}
library(knitr)
library(kableExtra)

data = data.frame(
  Rang = c(1, 2, 3, 4, 5),
  IPC = c("A61K", "H01L", "H04W", "H04N", "F21S"),
  Description = c(
    "Préparation à usage médical, dentaire ou pour la toilette",
    "Dispositifs à semi-conducteurs ; dispositifs électriques à l'état solide non prévus ailleurs",
    "Réseaux de la communication sans fil",
    "Transmission d'images, Télévison",
    "Dispositifs d'éclairage non portatifs ; dispositifs d'éclairages de véhicules spécialement adaptés à l'extérieur des véhicules"
  ), 
  Nombre = c(69193, 25935, 13553, 12791, 10399))

kable(data, caption = "Liste des domaines où le plus de brevets ont été déposés : Codes et Descriptions",  
      format = "html",  
      align = "l", 
      col.names = c("Rang", "IPC", "Description", "Nombre de brevets")) %>% 
  kable_styling(
    bootstrap_options = c("striped", "hover", "condensed"),
    full_width = FALSE
  )
```

```{r, echo=FALSE, warning=FALSE, message=FALSE}
library(knitr)
library(kableExtra)

data = data.frame(
  Rang = c(1, 2, 3, 4, 5),
  Ville = c(
    "Paris",
    "Boulogne-Billancourt",
    "Courbevoie",
    "Le Mesnil-Saint-Denis",
    "Issy-les-Moulineaux"
  ),
  Code_postal= c(75000, 92012, 92026, 78320, 92040 ),
  Brevets = c(105557, 17747, 14999, 10116, 9688)
)

kable(data, caption = "Classement des villes ayant enregistrées le plus grand nombre de brevets", 
      format = "html", 
      align = "l",
      col.names = c("Rang", "Ville", "Code postal", "Nombre de brevets")) %>%
  kable_styling(
    bootstrap_options = c("striped", "hover", "condensed"),
    full_width = FALSE
  )
```

```{r, echo=FALSE, warning=FALSE, message=FALSE}
library(knitr)
library(kableExtra)

data = data.frame(
  Rang = c(1, 2, 3, 4, 5),
  Numéro = c(
    75,
    92,
    93,
    69,
    78
  ), 
  Département = c("Paris", "Hauts-de-Seine","Seine-Saint-Denis" , "Rhône", "Yvelines"),
  Brevets = c(105557, 70066, 15671, 13506, 12328)
)

kable(data, caption = "Classement des départements ayant enregistrés le plus grand nombre de dépôts de brevets", 
      format = "html", 
      align = "l",
      col.names = c("Rang", "Numéro", "Nom du département", "Nombre de brevets")) %>%
  kable_styling(
    bootstrap_options = c("striped", "hover", "condensed"),
    full_width = FALSE
  )
```

## II) Les statistiques sur les offres d'emploi proposées

### 1) Pour les variables numériques 

```{r, echo=FALSE, warning=FALSE, message=FALSE}
library(knitr)
data = data.frame(
  Minimum = 1,
  Médiane = 1,
  Maximum = 68,
  Moyenne = 4.36259,
  Écart_type = 8.537308,
  Manquantes = 0
)

kable(data, format = "pipe", 
      caption = "Statistiques sur les offres d'emploi proposées par les entreprises",
      col.names = c("Minimum", "Médiane", "Maximum", "Moyenne", "Écart type", "Manquantes"))
```

```{r, echo=FALSE, warning=FALSE, message=FALSE}
library(knitr)
data = data.frame(
  Minimum = 9000,
  Médiane = 46250,
  Maximum = 158625,
  Moyenne = 50853.55,
  Écart_type = 24612.92,
  Manquantes = 518
)

kable(data, format = "pipe", 
      caption = "Statistiques sur les salaires annuels offerts par les entreprises (en euros)",
      col.names = c("Minimum", "Médiane", "Maximum", "Moyenne", "Écart type", "Manquantes"))
```

### 2) Pour les variables en chaîne de caractères

```{r, echo=FALSE, warning=FALSE, message=FALSE}
library(knitr)
library(kableExtra)

data = data.frame(
  Rang = c(1, 2, 3, 4, 5),
  Compétence = c(
    "Esprit d'équipe",
    "Python",
    "SQL",
    "Git",
    "Statistiques"
  ),
  Nombre=c(502, 257, 204, 185, 178)
)

kable(data, caption = "Liste des coméptences les plus demandées par les entreprises", 
      format = "html", 
      align = "l",
      col.names = c("Rang", "Compétence requise", "Fréquence")) %>%
  kable_styling(
    bootstrap_options = c("striped", "hover", "condensed"),
    full_width = FALSE
  )
```

```{r, echo=FALSE, warning=FALSE, message=FALSE}
library(knitr)
library(kableExtra)

data = data.frame(
  Rang = c(1, 2, 3, 4, 5),
  Secteur = c(
    "Service public des collectivités territoriales",
    "BEP, CAP, Services aux Personnes, Particuliers",
    "Industrie high-tech, Telecom, Média, Internet, Communication",
    "Secteur Energie, Environnement",
    "Services aux Entreprises"
  ), 
  Salaire =c(60000,56750,56500,51666.67,48422.35)
)

kable(data, caption = "Liste des secteurs offrant les salaires annuels les plus attractifs (en euros)", 
      format = "html", 
      align = "l",
      col.names = c("Rang", "Secteur", "Salaire annuel (en euros)")) %>%
  kable_styling(
    bootstrap_options = c("striped", "hover", "condensed"),
    full_width = FALSE
  )
```

```{r, echo=FALSE, warning=FALSE, message=FALSE}
library(knitr)
library(kableExtra)

data = data.frame(
  Rang = c(1, 2, 3, 4, 5),
  Numéro = c(
    "45",
    "78",
    "75",
    "64",
    "38"
  ),
  Département =c("Loiret", "Yvelines", "Paris", "Pyrénées-Atlantiques", "Isère"),
  Salaire = c(72500, 68396, 65242, 50000, 49670)
)

kable(data, caption = "Liste des départements offrant les salaires annuels les plus attractifs (en euros)", 
      format = "html", 
      align = "l", 
      col.names = c("Rang", "Numéro", "Nom du département", "Salaire annuel (en euros)")) %>%
  kable_styling(
    bootstrap_options = c("striped", "hover", "condensed"),
    full_width = FALSE
  )
```

::: {.justify}
## III) Les statistiques sur la base combinant les brevets et les offres d'emploi
:::

```{r, echo=FALSE, warning=FALSE, message=FALSE}
library(knitr)
data = data.frame(
  Minimum =  1,
  Médiane = 4,
  Maximum = 17702,
  Moyenne = 31.66895,
  Écart_type = 363.4751,
  Manquantes = 591
)

kable(data, format = "pipe", 
      caption = "Statistiques sur les brevets déposés par les entreprises",
      col.names = c("Minimum", "Médiane", "Maximum", "Moyenne", "Écart type", "Manquantes"))
```

```{r, echo=FALSE, warning=FALSE, message=FALSE}
library(knitr)
data = data.frame(
  Minimum = 1,
  Médiane = 1,
  Maximum = 68,
  Moyenne = 4.36259,
  Écart_type = 8.537308,
  Manquantes = 10389
)

kable(data, format = "pipe", 
      caption = "Statistiques sur les offres d'emploi proposées par les entreprises",
      col.names = c("Minimum", "Médiane", "Maximum", "Moyenne", "Écart type", "Manquantes"))
```

```{r, echo=FALSE, warning=FALSE, message=FALSE}
library(knitr)
data = data.frame(
  Minimum = 9000,
  Médiane = 46250,
  Maximum = 158625,
  Moyenne = 50853.55,
  Écart_type = 24612.92,
  Manquantes = 10907
)

kable(data, format = "pipe", 
      caption = "Statistiques sur les salaires annuels offerts par les entreprises (en euros)",
      col.names = c("Minimum", "Médiane", "Maximum", "Moyenne", "Écart type", "Manquantes"))
```
